【裁判字號】    92,再易,60
【裁判日期】    920730
【裁判案由】    再審之訴
【裁判全文】
臺灣臺北地方法院民事判決                          九十二年度再易字第六０號
    再審  原告  金昌建設有限公司
    法定代理人  甲○○
    再審  被告  乙○○
右當事人間請求返還價金事件，再審原告對於本院民國九十二年五月二十二日確定判
決（九十一年度簡上字第一五一號）提起再審之訴，本院判決如左：
    主      文
再審原告之訴駁回。
再審訴訟費用由再審原告負擔。
    事實及理由
一、再審原告聲明求為判決：（一）本院九十一年度簡上字第一五一號確定判決（下
    稱原確定判決）不利於再審原告之部分廢棄。（二）上開廢棄部分，再審被告之
    上訴駁回。其事實上之陳述：原確定判決有經當事人發見未經斟酌或得使用之證
    物即台北市中山地政事務所民國九十二年六月二十日北市中地二字第０九二三０
    九九五八００號函。而該函係通知再審原告本件系爭未登記之花台部分，根據修
    正之「建物所有權第一次登記法令補充規定」第三十點規定，得依「建物所有權
    第一次登記法令補充規定」修正前規定辦理。因系爭花台確實屬退縮建築形成，
    且未突出外牆，自得依前開規定以附屬建物申辦測量及登記，即本件系爭花台部
    分應為可得登記者，而此項再審理由係發生於原判決確定後，爰依民事訴訟法第
    四百九十六條第一項第十三款規定，提起再審之訴。
二、惟按民事訴訟法第四百九十六條第一項第十三款所規定之「當事人發現未經斟酌
    之證物或得使用該證物者」，係指第二審言詞辯論終結前已經存在並已為聲明之
    證據，第二審確定判決未調查，且未於判決理由中說明其無調查、斟酌之必要或
    雖經調查而未於判決中斟酌者而言。若其證物為第二審言詞辯論終結後所發生，
    則不得以之為再審理由（最高法院二九年上字第一００五號、三二年上字第一二
    四七判例參照）。本件經查再審原告係主張經發見未經斟酌或得使用之證物即台
    北市中山地政事務所九十二年六月二十日北市中地二字第０九二三０九九五八０
    ０號函，而提起再審之訴，顯係第二審言詞辯論終結後所發生，即在前訴訟程序
    事實審言詞辯論終結前尚未存在之證物，本無所謂發見，與民事訴訟法第四百九
    十六條第一項第十三款之規定不符。
三、從而，再審原告提起本件再審之訴顯無理由，爰不經言詞辯論，逕以判決駁回之
    （最高法院四十四年台上字第五六六號判例參照）。
四、據上論結，本件再審之訴為顯無理由，依民事訴訟法第五百零二條第二項、第七
    十八條，判決如主文。
中      華      民      國    九十二    年      七      月      三十    日
                                民事第民三庭 審判長法官  謝碧莉
                                             法      官  黃書苑
                                             法      官  張明輝
右為正本係照原本作成
不得上訴
中      華      民      國    九十二    年      七      月      三十    日
                                             法院書記官  周其祥


司法院資訊處製作；財團法人民間司法改革基金會備份。
